【裁判字號】    99,易,1073
【裁判日期】    990531
【裁判案由】    侵占
【裁判全文】
臺灣板橋地方法院刑事判決              99年度易字第1073號
公  訴  人  台灣板橋地方法院檢察署檢察官
被      告  甲○○
上列被告因侵占案件，經檢察官提起公訴（99年度偵字第9223號
），被告於準備程序中就被訴事實為有罪之陳述，本院合議庭裁
定由受命法官改依簡式審判程序獨任審理，判決如下：
    主      文
甲○○連續意圖為自己不法之所有，而侵占對於業務上所持有之
物，處有期徒刑柒月，減為有期徒刑參月又拾伍日，如易科罰金
，以銀元參佰元即新台幣玖佰元折算壹日。緩刑貳年。
    事      實
一、甲○○於民國93年9 月間起至95年4 月間止，任職於址設在
    之「裕信汽車股份有限公司」（以下簡稱：裕信公司）擔任
    業務員，負責汽車銷售、保養、保險招攬等業務，為從事業
    務之人，詎其明知向客戶收取保費後，應即交回公司，竟基
    於意圖為自己不法所有之概括犯意，先後於94年9 月27日、
    95年1 月20日，利用業務上保管客戶張奕勝、黃秀琪交付之
    保險費新台幣（下同）一萬五千元、二萬八千元等款項之機
    會，變持有為所有，連續將各該款項侵占入己。嗣經裕信公
    司人員稽查核對，察覺有異，始查悉上情。
二、案經裕信公司告訴台灣板橋地方法院檢察署檢察官偵查起訴
    。
    理      由
一、本案被告甲○○所犯係死刑、無期徒刑、最輕本刑為三年以
    上有期徒刑以外之罪，且非高等法院管轄之第一審案件，其
    於準備程序中就被訴事實為有罪之陳述，經本院告知簡式審
    判程序之旨，並聽取公訴人、被告之意見後，經合議庭裁定
    由受命法官獨任進行簡式審判程序，合先敘明。
二、上揭事實，業據被告於本院審理時坦承不諱，核與證人翁建
    智、洪于舜、張奕勝、黃秀琪等人於偵查時證述之情節相符
    ，足認被告自白核與事實相符，堪以採信。本案事證明確，
    被告犯行，洵堪認定。
三、新舊法之比較適用：
（一）被告行為後，刑法於94年2 月2 日修正公布，並自95年7
      月1 日施行，且刑法施行法於95年6 月14日增訂該法第1
      條之1 規定，並同自95年7 月1 日施行。另按同於95年7
      月1 日修正施行之刑法第2 條規定，乃係關於新舊法比較
      適用之準據法，其本身無關行為可罰性要件之變更，故上
      開法律修正施行後，如有涉及比較新舊法之問題，即應逕
      依修正後刑法第2 條第1 項規定，為「從舊從輕」之比較
      。再法律變更之比較適用，比較時應就罪刑有關之共犯、
      未遂犯、想像競合犯、牽連犯、連續犯、結合犯、以及累
      犯加重、自首減輕暨其他法定加減（如身分加減）與加減
      例等一切情形，綜其全部罪刑之結果而為比較；且就比較
      之結果，須為整體之適用，不能割裂分別適用各該有利於
      行為人之法律（最高法院95年度第8 次刑事庭會議決議意
      旨參照）。
（二）經綜合比較結果，被告所犯涉及罰金刑、易刑處分、連續
      犯等規定，均以修正前刑法對被告有利，自應整體依刑法
      第2 條第1 項前段規定，適用行為時之修正前刑法及罰金
      罰鍰提高標準條例相關規定，予以論處。
（三）末按犯罪在新法施行前，於新法施行後緩刑之宣告，非屬
      法律變更，應逕適用新法之規定（最高法院95年度第8 次
      刑事庭會議決議可資參照）。
四、核被告所為，係犯刑法第336 條第2 項之業務侵占罪。被告
    先後二次業務侵占犯行，時間緊接，觸犯同一構成要件之罪
    ，顯係概括犯意反覆為之，應依修正前刑法第56條關於連續
    犯之規定論以一罪，並依法加重其刑（公訴意旨認應分論併
    罰，尚有誤會，附此敘明）。
五、爰審酌被告之素行、犯罪之動機、目的僅為一己之私利，侵
    占之款項非鉅，及犯罪後坦承犯行，態度尚屬良好等一切情
    狀，量處如主文所示之刑，以示懲儆。又被告犯罪時間，在
    96年4 月24日以前，與中華民國九十六年罪犯減刑條例第2
    條第1 項第3 款之規定相符，合於減刑條件，應依法減其宣
    告刑二分之一（被告係於該條例於96年7 月16日施行後之97
    年1 月30日始經台灣板橋地方法院檢察署發佈通緝，於97年
    2 月2 日緝獲，不受該條例第5 條不得減刑規定之限制，亦
    此敘明），並諭知如易科罰金之折算標準，以示懲儆。
六、末查被告素行良好，前未曾受因故意犯罪受有期徒刑以上刑
    之宣告，有台灣高等法院被告前案紀錄表在卷可憑，其因一
    時失慮，致罹刑章，犯罪後已與告訴人達成和解，賠償其損
    失，有和解書附卷可稽，經此偵審程序及刑之宣告後，應知
    警惕，信無再犯之虞，本院因認其所宣告之刑以暫不執行為
    適當，爰依現行刑法第74條第1 項第1 款規定，併予宣告緩
    刑二年，以啟自新。
據上論斷，應依刑事訴訟法第273 條之1 第1 項、第299 條第1
項前段，刑法第2 條第1 項、第336 條第2 項、第74條第1 項第
1 款，修正前刑法第56條、第41條第1 項前段，中華民國96年罪
犯減刑條例第2 條第1 項第3 款、第7 條、第9 條，廢止前罰金
罰鍰提高標準條第1 條前段、修正前罰金罰鍰提高標準條例第2
條，現行法規所定貨幣單位折算新台幣條例第2 條，判決如主文
。
本案經檢察官馮君傑到庭執行職務。
中    華    民    國    99    年    5     月    31    日
                  刑事第17庭  法  官  林鈺琅
以上正本證明與原本無異。
如不服本判決，應於收受送達後10日內，向本院提出上訴狀，並
應敘述具體理由；其未敘述上訴理由者，應於上訴期間屆滿後20
日內，向本院補提理由書（均須按他造當事人之人數附繕本），
「切勿逕送上級法院」。
                              書記官  鍾惠萍
中    華    民    國    99    年    5     月    31    日
附錄本案論罪科刑法條全文：
刑法第336 條：
  對於公務上或因公益所持有之物，犯前條第一項之罪者，處一
  年以上七年以下有期徒刑，得併科五千元以下罰金。
  對於業務上所持有之物，犯前條第一項之罪者，處六月以上五
  年以下有期徒刑，得併科三千元以下罰金。
  前二項之未遂犯罰之。

司法院資訊處製作；財團法人民間司法改革基金會備份。
